【裁判字號】    97,交聲,115
【裁判日期】    970125
【裁判案由】    交管條例聲異
【裁判全文】
臺灣板橋地方法院交通事件裁定     97年度交聲字第115號
原處分機關  交通部公路總局臺北區監理所
異  議  人  甲○○
即受處分人
上列異議人即受處分人因違反道路交通管理處罰條例案件，對於
交通部公路總局臺北區監理所於民國96年12月12日以北監營裁字
裁40-AEW054501號違反道路交通管理事件裁決書所為之裁決處分
不服，聲明異議，本院裁定如下：
    主  文
異議駁回。
    理  由
一、異議意旨略以：異議人於民國96年8 月20日晚間10時58分許
    ，駕駛營小客車由台北市○○○路往南行經林森公園時遭警
    攔檢，警員除當場舉發異議人「無營業登記證」之違規行為
    外，事後並製單舉發異議人「駕照註銷期間仍駕車」之違規
    事實。然異議人係因女兒離家6 年至今音訊全無，每月僅靠
    老人年金新台幣（下同）3,000 元難以渡日，又無法覓得其
    他工作，始逾齡駕駛計程車為業。況且，其實年紀大者駕駛
    經驗豐富，車禍率幾乎是零，並參諸先進國家，只要領有駕
    駛執照之人身體健康就可以開營小客車至75歲等情，可見我
    國交通法規有關逾65歲即註銷駕駛執照之規定顯未經嚴慎決
    策，爰聲明異議，請求撤銷原處分云云。
二、按「汽車駕駛執照自發照之日起每滿6 年換發一次，汽車駕
    駛人應於有效期間屆滿前後1 個月內向公路監理機關申請換
    發新照。但年滿60歲之職業駕駛人經依第64條之1 規定體格
    檢查判定合格者，換發有效期限1 年之新照至年滿65歲止」
    ，道路交通安全規則第52條第1 項但書定有明文。再按「汽
    車駕駛人，有下列情形之一者，處新台幣6,000 元以上12,0
    00元以下罰鍰，並當場禁止其駕駛：四、駕駛執照業經吊銷
    、註銷仍駕駛小型車或機器腳踏車；第一項第三款、第四款
    之駕駛執照，均應扣繳之」道路交通管理處罰條例第21條第
    1 項第4 款、第4 項復有明文規定，合先指明。
三、查：本件異議人之職業小客車駕駛執照於95年2 月14日業經
    交通部公路總局台北區監理所以逾齡逕註等情，有交通部公
    路總局台北區監理所96年11月13日北監營字第0962016917號
    函文1 紙附卷可稽；又異議人於96年8 月20日晚間10時58分
    ，駕駛車號922-MN號營小客車行經台北市○○○路、林森北
    路附近，經警攔檢後，為警發現異議人之駕駛執照已遭註銷
    卻仍駕車，始掣單舉發之事實，並有台北市政府警察局北市
    警交字第AEW054501 號舉發違反道路交通事件通知單影本在
    卷足憑。雖異議人執前詞以為抗辯，但道路交通安全規則第
    52條第1 項但書既規定年滿60歲之職業駕駛人得換發駕駛執
    照至年滿65歲止，是交通部公路總局台北區監理所於95 年2
    月14日將異議人之職業小客車駕駛執照以逾齡（逾65歲）為
    由逕予註銷，於法並無違誤。至立法機關是否應放寬職業小
    客車駕駛執照之年齡限制，乃政策之問題，在法律修正前，
    本院自無從考量。
四、從而，異議人在其駕駛執照經註銷後猶仍於上開時地駕車，
    其違規行為已臻明確，原處分機關以違反道路交通管理處罰
    條例第21條第1 項第4 款規定裁處罰鍰9,000 元，並依同條
    4 項規定扣繳駕照，核無違誤或不當，本件異議為無理由，
    應予駁回。
據上論斷，應依道路交通案件處理辦法19條，裁定如主文。
中    華    民    國    97    年    1     月    25    日
                          交通法庭  法  官  古 秋 菊
上列正本證明與原本無異。
如不服本裁定，應於裁定送達後5 日內敘明抗告理由，向本院提
出抗告狀。
                                    書記官  陳 永 訓
中    華    民    國    97    年    1     月    25    日


司法院資訊處製作；財團法人民間司法改革基金會備份。
